臺灣新竹地方法院刑事判決　　　　　　100年度審易字第757號
公　訴　人　臺灣新竹地方法院檢察署檢察官
被　　　告　鄭迦勒
上列被告因業務侵占案件，經檢察官提起公訴（99年度偵字第
5752號），本院依簡式審判程序判決如下：
    主  文
鄭迦勒犯業務侵占罪，處有期徒刑柒月，緩刑貳年，並自民國一
百年十一月二十五日起每月一期，分十四期，於每月二十五日前
給付新臺幣伍仟元予管國壽。
    事  實
一、鄭迦勒自民國97年8 月起至99年3 月26日止，在管國壽所開
    設位於新竹縣竹北市○○○路186 號2 樓之「竹北兒童棋院
    」教授圍棋，99年1 月起，因棋院之行政人員離職，管國壽
    遂請鄭迦勒於教學之外另兼職棋院之行政工作，負責收取學
    員繳交學費之業務，為從事業務之人。詎鄭迦勒竟意圖為自
    己不法所有之犯意，自99年1 月起至99年3 月間，利用經手
    收取學費之機會，在上址，收取如附表所示學童之家長繳納
    之學費合計新臺幣（下同）8 萬1,255 元後，基於易持有為
    所有之意，予以侵占入己。嗣鄭迦勒於99年3 月27日無故離
    職，管國壽委請自99年3 月到職之櫃檯行政人員郭美華向上
    開家長詢問學費繳交情況，經上開家長反映均已繳費給鄭迦
    勒後，始悉上情。
二、案經管國壽訴由新竹縣政府警察局竹北分局報告臺灣新竹地
    方法院檢察署檢察官偵查起訴。
    理  由
一、本件被告鄭迦勒所犯刑法第336 條第2 項之業務侵占罪，係
    非死刑、無期徒刑、最輕本刑為3 年以上有期徒刑之罪，被
    告於本院準備程序進行中，就被訴事實為有罪之陳述，經本
    院合議庭認合於刑事訴訟法第273 條之1 第1 項之規定，裁
    定進行簡式審判程序，合先敘明。
二、訊據被告鄭迦勒對於上揭事實坦承不諱，並經告訴人管國壽
    於警詢、偵訊及本院審理時指訴綦詳，且為證人劉禹喬、黃
    湘榮、羅美玲、張美惠、李婉鳳、劉韻樺、彭美珠、陳雅齡
    、陳貞如、陳美瑞、邱青松、曾婉慧、孫育萍、王俊傑及羅
    玉珍分別於警詢時及證人郭美華、林佩瑾、劉芳妤及彭瑞珠
    分別於警詢及偵訊時證述明確，復有證人李婉鳳、劉韻樺出
    具之免用統一發票收據2 份、告訴人出具之被告收取學費之
    學員、金額及學費期間表格1 份、99年10月19日和解書1 份
    等附卷足憑，足見被告所為前開自白確與事實相符而堪採信
    。本案事證明確，被告所為前述犯行堪以認定，應予依法論
    科。
三、論罪科刑：
    核被告鄭迦勒所為，係犯刑法第336 條第2 項之業務侵占罪
    。爰審酌被告僅為圖一己之私利，即為上述犯行，且其業務
    侵占之財物總額達81,255元，致使開設其任職之竹北兒童棋
    院之管國壽蒙受損失，惟被告犯後於偵訊及本院審理時已坦
    承不諱，現並已與告訴人達成和解（詳後述），暨被告之犯
    罪動機係將該筆侵占所得款項供個人債務使用，其智識程度
    、犯罪手段、情節、目的等一切情狀，量處如主文所示之刑
    ，以示懲儆。末查，被告前未曾因故意犯罪而受有期徒刑以
    上刑之宣告等情，有臺灣新竹地方法院檢察署刑案資料查註
    紀錄表及臺灣高等法院被告前案紀錄表各1 份在卷可查，被
    告因一時失慮致罹刑典，犯後已深知悔悟，並與告訴人於10
    0 年10月20日達成民事和解，願於和解成立時，給付告訴人
    1 萬元，並自100 年11月25日起每月1 期，分14期，於每月
    25日前每期給付告訴人5,000 元至完全清償為止，如一期不
    按時履行，視為全部到期等情，有本院100 年度審附民字第
    123 號和解筆錄1 份在卷可稽。堪認被告鄭迦勒深具悔意，
    經此偵審程序之教訓後，應能知所警惕，信無再犯之虞，本
    院認為前開對被告所宣告之刑，以暫不執行為適當，諭知宣
    告緩刑2 年，另被告與告訴人管國壽均同意將前揭和解之內
    容列為緩刑之條件，本院亦認適當，並依刑法第74條第2 項
    第3 款之規定，將雙方之和解內容列為緩刑之條件，命被告
    鄭迦勒應依前開和解條件，按月向告訴人管國壽支付5 千元
    ，直至全部清償完畢為止，以作為告訴人管國壽損害之賠償
    ，以啟被告之自新，並保障告訴人之受償權利。被告鄭迦勒
    於本案緩刑期間倘未如期支付，而違反本判決所諭知之負擔
    情節重大，足認原宣告之緩刑難收其預期效果，而有執行刑
    罰之必要者，依刑法第75條之1 第1 項第4 款規定，得撤銷
    其緩刑之宣告，併此敘明。
據上論斷，應依刑事訴訟法第273 條之1 第1 項、第299 條第1
項前段，刑法第336 條第2 項、第74條第1 項第1 款、第2 項第
3 款，判決如主文。
本案經檢察官黃淑美到庭執行職務。
中    華    民    國   100    年    10    月    31    日
                  刑事第九庭      法  官      王銘勇
以上正本證明與原本無異。
如不服本判決應於收受本判決後10日內向本院提出上訴書狀，上
訴書狀應敘述具體理由。上訴書狀未敘述上訴理由者，應於上訴
期間屆滿後20日內補提理由書狀於本院( 均須按他造當事人之人
數附繕本 )「切勿逕送上級法院」。
中    華    民    國   100    年    10    月    31    日
                                  書記官      許弘杰
附表
┌──┬────┬───────┬─────┐
│編號│學生姓名│金額（新臺幣）│家長姓名  │
├──┼────┼───────┼─────┤
│ 1  │王聖凱  │3,300元       │劉禹喬    │
├──┼────┼───────┼─────┤
│ 2  │陳志豪  │3,300元       │張美惠    │
├──┼────┼───────┼─────┤
│ 3  │高琮凱  │3,000元       │李婉鳳    │
├──┼────┼───────┼─────┤
│ 4  │蔡鎮旭  │3,700元       │劉芳妤    │
│    │        ├───────┤          │
│    │        │3,600元       │          │
├──┼────┼───────┼─────┤
│ 5  │新社國小│4,000元       │教師彭美珠│
├──┼────┼───────┼─────┤
│ 6  │許瑋麟  │3,700元       │林佩瑾    │
├──┼────┼───────┼─────┤
│ 7  │何誠軒  │1,800元       │劉韻樺    │
├──┼────┼───────┼─────┤
│ 8  │陳冠志  │3,520元       │黃湘榮    │
├──┼────┼───────┼─────┤
│ 9  │竹仁國小│7,500元       │教師羅美玲│
├──┼────┼───────┼─────┤
│10  │范仁禹  │3,135元       │羅玉珍    │
├──┼────┼───────┼─────┤
│11  │范芝嘉  │3,135元       │羅玉珍    │
├──┼────┼───────┼─────┤
│12  │范芝齡  │3,135元       │羅玉珍    │
├──┼────┼───────┼─────┤
│13  │王品蓁  │              │王俊傑    │
│    ├────┤3,300元       │          │
│    │王宇翔  │              │          │
├──┼────┼───────┼─────┤
│14  │王君文  │2,700元       │彭瑞珠    │
├──┼────┼───────┼─────┤
│15  │王君立  │2,700元       │彭瑞珠    │
├──┼────┼───────┼─────┤
│16  │林欣翰  │3,000元       │陳雅齡    │
├──┼────┼───────┼─────┤
│17  │邱柏諭  │3,240元       │邱青松    │
├──┼────┼───────┼─────┤
│18  │邱譯平  │3,240元       │邱青松    │
├──┼────┼───────┼─────┤
│19  │徐資閔  │2,850元       │徐培鈺    │
├──┼────┼───────┼─────┤
│20  │許博皓  │3,600元       │曾婉慧    │
├──┼────┼───────┼─────┤
│21  │陳彥辰  │3,000元       │陳美瑞    │
├──┼────┼───────┼─────┤
│22  │黃彥霖  │3,600元       │陳貞如    │
├──┼────┼───────┼─────┤
│23  │蔡承晏  │3,200元       │孫育萍    │
├──┴────┴───────┴─────┤
│合計侵占金額：8萬1,255元                  │
└─────────────────────┘
附錄本案論罪科刑所適用法條全文：
刑法第336 條：
對於公務上或因公益所持有之物，犯前條第一項之罪者，處一年
以上七年以下有期徒刑，得併科五千元以下罰金。
對於業務上所持有之物，犯前條第一項之罪者，處六月以上五年
以下有期徒刑，得併科三千元以下罰金。
前二項之未遂犯罰之。